臺灣臺南地方法院民事裁定　九十二年度訴字第二一二五號
　　原　　　告　丙○○
　　訴訟代理人　蔡清河律師
　　被　　　告　丁○○
　　法定代理人　甲○○
　　　　　　　　郭鉛清
　　訴訟代理人　己○○
　　　　　　　　乙○○
　　　　　　　　戊○○
　　　　　　　　庚○○
右當事人間請求侵權行為損害賠償事件，經本院刑事庭裁定移送前來，本院裁定如左：
    主      文
原告之訴及其假執行之聲請均駁回。
訴訟費用由原告負擔。
    理      由
一、本件原告起訴意旨略以：被告丁○○於民國（下同）八十八年三月間，受僱擔任
    被告中興商業銀行股份有限公司（下簡稱被告中興銀行）行員，負責承辦該行客
    戶之放款徵信暨對保作業等業務，竟於受理客戶郭文進向中興銀行辦理貸款之徵
　  信對保作業時，明知其職務上所掌管該筆貸（放）款新台幣（下同）一百萬元借
    據上─連帶保證人及對保簽章等欄內所登載之『丙○○簽名』及『丙○○印
    章』，均非丙○○本人所為，竟違背被告中興銀行辦理放款對保作業規定，給予
    核章通過完成保證人對保手續（登載），繼該筆違規核保之貸款遂於同年三月十
    二日完成撥款貸放，嗣郭文進未如約清償貸款，使被告中興銀行對原告依連帶保
    證責任向鈞院提起清償借款之民事訴訟九十年度訴字第八七三號案訴訟，並聲請
    假扣押原告所有之不動產，引發訴外人美商花旗銀行擅自凍結原告設於美商花旗
    銀行之帳戶有關擔保透支房屋貸款額度款項，使原告權益及信用遭受莫大之損害
    ，除原告遭受請求清償一百萬元之連帶保證債務外，原告因此所受信用之侵害，
    影響所及之損害難以估計，原告自得依民法第一百八十四條、第一百八十八條、
    第一百九十五條、第十八條、第十九條之規定，請求被告等應連帶給付原告一百
    萬元，及自起訴狀送達日起至清償日止，按年利率百分之五計算之利息，並請准
    供擔保，為假執行之宣告等語。
二、按因犯罪而受損害之人，始得於刑事訴訟程序附帶提起民事訴訟，對於被告及依
    民法負賠償責任之人，請求回復其損害，刑事訴訟法第四百八十七條第一項定有
    明文。由此可知附帶民事訴訟，係因犯罪而受損害之人，為請求回復其損害，於
    刑事訴訟程序附帶提起之民事訴訟，故提起是項訴訟，須限於起訴之犯罪事實侵
    害個人私權，致生損害者，始得為之。換言之，附帶民事訴訟之提起，必以刑事
    訴訟程序之存在為前提，若刑事訴訟未經提起公訴或自訴，或非刑事訴訟程序認
    定之犯罪事實侵害其私權，縱因同一事故而受有損害，自不得對於應負賠償責任
　　之人，提起附帶民事訴訟。又法院認為原告之訴不合法者，應以判決駁回之，同
    法第五百零二條亦有明文。又非犯罪之被害人於刑事訴訟程序附帶提起民事訴訟
    ，刑事法院本應以判決駁回原告之訴，如誤以裁定移送於民事庭，其訴之不合法
    ，不因移送民事庭而受影響，受移送之民事庭應認原告之訴為不合法以裁定駁回
    之（最高法院六十六年台上字第一０九四號判例意旨參照。）。經查，依據卷附
    之本院九十年度易字第一八０五號刑事判決，被告丁○○經該刑事判決認定之犯
    罪事實為：丁○○自八十一年八月一日起受僱於中興銀行，擔任行員一職，並於
    八十六年四月十五日起至八十八年三月二十六日間負責承辦該行客戶之放款徵信
    及對保業務之工作，係受中興銀行委託處理放款業務之人，本應基於僱傭契約之
    本旨，誠實為中興銀行處理上開業務，其明知辦理放款徵信及對保業務須確實蒐
    集分析資料，以撰寫正確之徵信報告，及親自向連帶保證人辦理對保，竟於八十
    七年三月間，辦理郭文進（與丁○○之夫蔡明吉有同學之誼）向中興銀行申貸一
    百萬元信用貸款之徵信對保作業時，基於意圖為郭文進不法利益之概括犯意，明
    知連帶保證人蔡福生並未在臺南市○○路○段一七五號經營「吉陞行」，卻於八
    十七年三月六日在其業務上所作成之中興銀行（個人戶）徵信報告表上填寫「現
    在經營事業：吉陞行，職稱：負責人，備註（事業或工作性質）：汽車修護工具
    設備買賣，蔡福生先生目前於臺南市○○路經營吉陞行，從事汽車修護工具設備
    等之買賣」之不實事項，又未實際與連帶保證人丙○○對保，竟於其職務上所掌
    管之連帶保證人丙○○八十七年三月十二日授信約定書中對保人簽章部分之「對
    保人」欄及印鑑卡上「核對證件對保簽章」欄內蓋章，表明其已親自向連帶保證
    人完成對保程序之意，並將前開授信約定書、印鑑卡及徵信報告持以向中興銀行
    逐層簽報核貸而行使，其間使不知情之中興銀行經辦人員、副襄理、經理等授信
    人員，因僅為書面審查而未究明實情，即予審核通過，並據以放款，雖因郭文進
    均有按期繳納本件貸款之本息而未造成中興銀行財產利益之實害，惟丁○○之違
    背任務行為，已使中興銀行因風險評估不正確而產生財產減少或造成損失之危險
    。丁○○復於八十八年三月十一日郭文進前揭貸款展期借貸之對保作業中，承前
    犯意，明知其未實際與連帶保證人丙○○對保，竟於其職務上所掌管之借據中對
    保簽章部分之「對保人」欄內蓋章，藉以表示其已親自向連帶保證人對保之意，
    並持交不知情之負責徵信業務人員黃麗潔而行使，以利郭文進將前開借據持向中
    興銀行逐層申請核貸而行使，並使不知情之中興銀行授信人員，陷於錯誤而核准
    貸款予郭文進一百萬元。嗣郭文進得款後繳息自八十九年二月十二日止，即停止
    繳息，致使中興銀行受有九十萬四千三百二十八元呆帳之財產上損害等語，因而
    判處被丁○○連續為他人處理事務，意圖第三人不法之利益，而為違背其任務之
    行為，致生損害於本人之財產，處有期徒刑陸月，併科罰金壹萬元，有期徒刑如
    易科罰金，罰金如易服勞役，均以佰元折算壹日，此有該刑事判決書一份在卷
    可稽。依該刑事判決事實欄係認被告丁○○承辦貸款案未依規定辦理徵信、對保
    及行使填載不實徵信報告、授信約定書之犯罪行為，致造成中興銀行之損害，並
    無認定被告丁○○有侵害原告之犯罪事實，原告非屬該刑事判決之直接受損害之
    人，原告自不得於該刑事訴訟程序，提起附帶民事訴訟請求被告連帶給付原告一
    百萬元，及自起訴狀送達日起至清償日止，按年利率百分之五計算之利息。
三、又原告另指稱因被告丁○○於連帶保證人欄偽造其署押，及被告中興銀行對原告
    依連帶保證責提起清償借款之民事訴訟九十年度訴字第八七三號案訴訟，並聲請
    假扣押原告所有之不動產，引發訴外人美商花旗銀行擅自凍結原告設於美商花旗
    銀行之帳戶有關擔保透支房屋貸款額度款項，使原告權益及信用受有損害云云。
    惟查，被告中興銀行對原告另行提起民事訴訟及對原告所有之財產所為之假扣押
    部分，顯非被告經上開刑事判決認定之犯罪事實，而偽造署押部分，則經該刑事
    判決認定該部分並無證據證明係被告丁○○所為，亦非屬該刑事判決審理及事實
    認定之範圍（參見該刑事判決第十頁第十七行至二十行），揆諸前開規定，原告
    仍不得於本院九十年度易字第一八０五號刑事訴訟程序附帶提起民事訴訟。
四、末按移送民事庭之附帶民事訴訟，應適用民事訴訟法，縱移送前提起此項訴訟不
    合刑事訴訟法第四百八十七條所定之要件，而有同法第五百零二條第一項關於訴
    之不合法規定情形，亦應依民事訴訟法第二百四十九條第一項第六款之規定，以
    裁定駁回之（最高法院八十年度台抗字第三七七號裁判要旨參照）。查本件刑事
    附帶民事訴訟於移送民事庭之前的程序，雖不合於刑事訴訟法第四百八十七條所
    定之要件，而有刑事訴訟法第五百零二條第一項關於訴之不合法的情形，然依上
    開說明，本件附帶民事訴訟既已移送民事庭，民事法院仍應依民事訴訟法第二百
    四十九條第一項第六款規定，以裁定駁回其訴，又原告本案之請求既經駁回，則
    其假執行之聲請亦失所附麗，自應併予駁回，爰依上開規定裁定如主文。
五、據上論結，本件原告之訴為不合法，依民事訴訟法第二百四十九條第一項第六款
    、第七十八條裁定如主文。
中　　　華　　　民　　　國　　九十三　　年　　 十二 　　月　　 二十 　　日
                              臺灣臺南地方法院民事第三庭
　　　　　　　　　　　　　　　　　法　　　官　田幸艷
右正本係依原本作成。
如對本裁定抗告，應於收受裁定正本送達後十日內向本院提出抗告狀，並繳納抗告費
新台幣一千元。
中　　　華　　　民　　　國　　九十三　　年　　 十二　　 月　　 二十　　 日
　　　　　　　　　　　　　　　　　法院書記官　李培聞
